【裁判字號】    97,訴,3102
【裁判日期】    980630
【裁判案由】    強盜等
【裁判全文】
臺灣板橋地方法院刑事判決              97年度訴字第3102號
公  訴  人  臺灣板橋地方法院檢察署檢察官
被      告  丙○○
                  （現於臺灣臺北監獄臺北分監另案執行中）
選任辯護人  許桂挺律師
被      告  甲○○
                  （現於臺灣臺北監獄臺北分監另案執行中）
指定辯護人  江肇欽律師
上列被告等因強盜等案件，經檢察官提起公訴（97年度偵字第72
17號），本院判決如下：
    主  文
丙○○共同傷害人之身體，處拘役肆拾伍日，如易科罰金，以新
臺幣壹仟元折算壹日，扣案之鋁棒貳支，均沒收。被訴加重強盜
部分，無罪。其餘被訴毀損部分，公訴不受理。
甲○○共同傷害人之身體，累犯，處拘役伍拾日，如易科罰金，
以新臺幣壹仟元折算壹日，扣案之鋁棒貳支，均沒收；又意圖為
自己不法之所有，攜帶兇器，以強暴至使不能抗拒，而取他人之
物，累犯，處有期徒刑柒年參月。其餘被訴毀損部分，公訴不受
理。
    事  實
一、丙○○前於民國97年間因竊盜案件，經臺灣士林地方法院以
    97年度易字第522 號刑事判決處有期徒刑3 月、8 月，並定
    應執行有期徒刑9 月確定（現在監執行中，於本案不構成累
    犯）。甲○○前因強盜等案件，經臺灣高等法院以95年度上
    訴字第4687號刑事判決處有期徒刑8 月確定，及因竊盜案件
    ，經臺灣臺北地方法院（下稱臺北地院）以96年度簡字第11
    3 號刑事簡易判決處有期徒刑3 月，且得易科罰金，經上訴
    後，由臺北地院以96年度簡上字第86號刑事判決駁回上訴確
    定；嗣上開二罪刑經臺北地院以96年度聲減字第2947號刑事
    裁定各減為有期徒刑4 月、1 月又15日，且均得易科罰金，
    並定應執行有期徒刑5 月，且得易科罰金確定，甫於96年11
    月27日易科罰金執行完畢。
二、詎渠等仍不知悔改，丙○○因欲邀約服務於臺北縣中和市○○路853 號「水瓶座檳榔攤」工作之乙○○未果，且乙○○
    積欠丙○○借款尚未清償，經丙○○催討後，乙○○以簡訊
    回覆丙○○稱：你這麼會賺錢，有急著這5,000 元嗎等語激
    怒丙○○，使丙○○心生不滿，竟夥同甲○○欲前往上開檳
    榔攤砸店洩憤，渠等遂共同基於毀損、傷害之犯意聯絡，於
    97年2 月3 日上午6 時30分許，攜帶丙○○所有客觀上足以
    對人之生命、身體構成威脅而可供兇器使用之鋁棒2 支及不
    具殺傷力之仿BERETTA 廠M9型及仿COLOCK廠27型半自動道具
    手槍各1 枝，一同駕車前往上開檳榔攤後，丙○○、甲○○
    分持鋁棒共同砸毀該檳榔攤內之玻璃、招牌、冰箱及監視器
    螢幕等物，足生損害於該檳榔攤所有人即當時看顧該檳榔攤
    之丁○○之父親（毀損部分，未據合法告訴），而正在該檳
    榔攤辦公室內之丁○○聽聞辦公室外有不明聲響，遂走至該
    辦公室門口察看，驚見其所不認識之丙○○、甲○○正在檳
    榔攤內砸毀物品，丁○○在不明原由且驚嚇之餘，乃逕認為
    渠等係有意圖不法所有之強盜犯意，遂自行將其所有置於口
    袋內及置放於上開檳榔攤收銀台內為丁○○所管領之現金（
    起訴書漏載有關丁○○口袋內之現金，及誤載「置放於上開
    檳榔攤收銀台內為丁○○所有且由乙○○所管領之現金」，
    茲予更正）共計新臺幣（下同）3,900 元拿出來放置在檳榔
    攤桌上供渠等拿取，甲○○旋即將丁○○帶進該辦公室內，
    要求丙○○先行退至門外，並關上房門，甲○○乃持槍朝向
    丁○○威嚇，並以其所持之前揭鋁棒毆打丁○○，致丁○○
    受有額頭撕裂傷及背部瘀青之傷害，不久，甲○○即打開房
    門走出辦公室外繼續砸店，丁○○因而心生畏懼不敢反抗，
    而丙○○因見辦公室內安裝有監視器主機，為免其與甲○○
    前揭毀損及傷害行為遭監視錄影，乃將上開監視器主機1 台
    予以拆毀欲帶離現場後在途中隨地丟棄，而甲○○即趁丁○○已因前受其毆打至不能抗拒之情狀下，另行起意，意圖為
    自己不法之所有，基於強盜之犯意，強行取走丁○○原先放
    置在桌上之現金3, 900元後，尾隨在丙○○之後一同駕車離
    開現場，迨渠等駕車離去途中，甲○○始告知丙○○其強盜
    取得前開3,900 元，並分1,000 元予丙○○，丙○○於彼時
    已明知該1,000 元係甲○○前開強盜所得財物，仍予以收受
    （丙○○涉犯收受贓物部分，未經檢察官起訴），並將該監
    視器1 台交予甲○○處置；嗣乙○○立即報警處理，為警分
    別於97年2 月4 日上午8 時許，在丙○○位於臺北縣板橋市
    ○○街18之2 號住處查獲丙○○，並扣得前開道具手槍2 枝
    及道具子彈32顆、底火193 個、安非他命吸食器1 組及賴璽
    方所有之國民身分證1 張（該國民身分證業由賴璽方領回；
    丙○○所涉傷害乙○○及竊盜部分，業經檢察官另為不起訴
    處分確定，及其所涉犯施用毒品部分，另經檢察官提起公訴
    後，由本院以97年度易字第1292號刑事判決免訴確定），以
    及於同日上午9 時30許，在甲○○位於臺北市○○街25巷7
    號3 樓3 室住處查獲甲○○，並扣得前開鋁棒2 支、監視器
    主機1 台（業由丁○○領回）及不具殺傷力之仿BERETTA 廠
    84型半自動道具手槍1 枝、道具子彈36顆、安非他命吸食器
    1 組、賴璽方所有之健保卡1 張（該健保卡業由賴璽方領回
    ；甲○○所涉犯施用毒品部分，另經臺北地院以97年度簡字
    第3602號刑事判決處有期徒刑3 月，且得易科罰金確定）等
    物，始查悉上情。
三、案經丁○○及乙○○訴由臺北縣政府警察局中和分局報告臺
    灣板橋地方法院檢察署檢察官偵查起訴。
    理  由
壹、有關證據能力部分：
一、關於告訴人丁○○及乙○○之警詢筆錄部分：
(一)、按被告以外之人於審判外之陳述不得作為證據，刑事訴訟法
    第159 條第1 項定有明文。查被告甲○○之辯護人對告訴人
    丁○○、乙○○之警詢筆錄證據能力有所爭執（詳見本院卷
    第104 頁），且告訴人丁○○、乙○○於偵訊及本院審理時
    均到庭具結作證，依上開規定，渠等警詢筆錄之記載，就證
    明構成犯罪之事實，無證據能力，並經公訴人當庭捨棄渠等
    於警詢所言作為證據方法（詳見本院卷第99頁）。
(二)、然按不合傳聞例外之傳聞證據，自不得以之作為認定犯罪事
    實存否之證據；但參酌現行刑事訴訟法第166 條之1 第2 項
    「為辯明證人陳述之證明力，得就必要事項為主詰問。」、
    第3 項第6 款「行主詰問時，證人為與先前不符之陳述時，
    其先前之陳述，得為誘導詰問。」、第166 條之2 第1 項「
    反詰問應就為辯明證人之陳述證明力所必要之事項行之。」
    、第2 項「行反詰問於必要時得為誘導詰問。」等規定，以
    及行反詰問時，容許以陳述人先前不一致之陳述作為彈劾證
    據之詰問法理，則於被告以外之證人於審判中所為之陳述，
    與先前之陳述內容相左或不一致時，即非不得以其先前所為
    「自我矛盾之陳述」，用來彈劾（爭執、否定）該證人在審
    判中供述證據之證明力。傳聞證據得否作為證明犯罪成立或
    不成立之實體證據，抑或僅止於用來爭執證明力之彈劾證據
    ，端視其是否合於傳聞之例外而定。是以，本案被告方面固
    得援引上開警詢筆錄所記載內容，作為彈劾證據之用，但同
    時該等警詢筆錄亦可作為恢復遭被告方面所爭執之陳述證明
    力之用。
二、被告甲○○於警詢時供述之證據能力：
(一)、被告甲○○辯稱：伊現在對於伊警詢時所言之內容記不得，
    且對於在辦公室內發生的事也不記得云云，及辯護人為其辯
    護稱：被告甲○○警詢筆錄第3 頁記載「…當時我右手拿槍
    抵著店內一名男子頭部，店內另一名女子跪在地上求饒，該
    名男子便打開收銀機，我便直接拿收銀機內的紙鈔一仟多元
    」，並未依照被告甲○○之供述記載，且與事實不符，不具
    證據能力云云。
(二)、按被告之自白，非出於強暴、脅迫、利誘、詐欺、疲勞訊問
    、違法羈押或其他不正之方法，且與事實相符者，得為證據
    ；被告之自白，不得作為有罪判決之唯一證據，仍應調查其
    他必要之證據，以察其是否與事實相符，刑事訴訟法第156
    條第1 項、第2 項分別定有明文。
(三)、經查：徵諸證人戊○○於本院審理時具結證述：是我製作甲○○警詢筆錄，當時他精神狀況正常，沒有藥癮發作的情形
    ，我以正常誠懇態度詢問，甲○○對於我的問題都能理解；
    甲○○說他最後一次施用毒品是在96年12月底前，但問筆錄
    是97年2 月4 日15時許，所以他並沒有陳述有吸食的狀況；
    甲○○作筆錄並沒有打呵欠或表示他想睡覺等語（詳見本院
    卷第193 至194 頁）甚明；況經本院勘驗被告甲○○於97年
    2 月4 日警詢筆錄之錄音帶結果認：該錄音帶全程錄音，並
    無中斷，被告甲○○精神良好但聲音略顯無力，但就所詢問
    事項均能仔細回答，並經警員反覆確認後依其意思繕打於筆
    錄，且其所言核與筆錄所載內容相符等情，此有本院勘驗筆
    錄1 份（詳見本院卷第107 至122 頁）在卷可稽。故辯護人
    認：前開筆錄記載與被告所言不符云云，即屬無據。
(四)、又揆諸前開規定，被告甲○○於警詢時之自白雖具有任意性
    ，然仍須與事實相符，始得採為不利於被告之證據，而經本
    院審理調查後，認被告甲○○前開自白，與事實相符（詳如
    下述），自得採為認定事實之證據。
三、被告丙○○於警詢時供述之證據能力：
(一)、被告甲○○之辯護人為其辯護稱：共同被告丙○○於警詢時
    所言屬於被告以外之人審判外之陳述，不具證據能力云云。
(二)、依司法院大法官會議釋字第582 號解釋意旨，共同被告於被
    告案件中係屬證人，法院應踐行人證之法定調查程序，始具
    有證據能力；而共同被告於被告案件中之警詢、偵查中陳述
    ，因被告無從為詰問，致有礙被告之對質詰問權，應無證據
    能力。再法院就被告之案件對其他共同被告或與被告有共犯
    關係之人調查，均應依人證之調查程序傳喚該共同被告或共
    犯到場，命其立於證人之地位而為陳述，並通知被告，使被
    告有與之對質及詰問其現在與先前陳述之瑕疵的機會，以確
    保其對質詰問權，並藉以發現實體真實（最高法院94年度臺
    上字第1776號判決意旨參照）。依上開大法官會議解釋及最
    高法院判決意旨，法院如於共同被告以證人身分到庭陳述，
    訊問被告對共同被告之審判外陳述有何意見，並准許被告對
    於共同被告當庭及先前陳述進行詰問，即已賦予被告對於共
    同被告對質詰問機會，此時共同被告於審判外陳述之瑕疵，
    應已治癒，而具有證據能力。
(三)、查共同被告丙○○於警詢時，以被告身分所為之供述，因被
    告丙○○業於本院98年6 月11日審理時以證人身分到庭依法
    具結後，由檢察官及辯護人當庭交互詰問，且由被告甲○○
    當庭對其所言表示意見，則共同被告丙○○既經本院以證人
    身分傳喚到庭陳述，並給予被告甲○○及其辯護人當庭詰問
    、對質機會，共同被告丙○○於警詢時，本於被告身分所供
    有關被告甲○○犯行之陳述，對被告甲○○自有證據能力。
四、除上開證據外，下列其餘經本院調查所用之證據方法，經檢
    察官、被告、辯護人於本院審理時同意將該等證據資料列為
    證據調查，本院審酌上開證據資料作成時之情況，並無不適
    當之情形，且證據力並未明顯偏低，依刑事訴訟法第159 條
    之5 第1 項規定，均應具有證據能力。
貳、有罪部分（即被告丙○○、甲○○共同傷害告訴人丁○○之
    犯行及被告甲○○強盜之犯行）：
一、訊據被告丙○○及甲○○固均坦承渠等於前開時間，持前開
    鋁棒及道具手槍一同前往上開檳榔攤，並持扣案之鋁棒毀損
    該檳榔攤內物品，且被告丙○○、甲○○分別取走該檳榔攤
    內之監視器主機1 台及現金3,900 元，嗣為警分別於上開時
    、地查獲，並扣得上開物品之事實，惟被告丙○○矢口否認
    有何傷害之犯行，並辯稱：伊並未毆打丁○○，而是甲○○
    把他們趕進辦公室前拿鋁棒打丁○○背部一下云云置辯，及
    其辯護人為其辯護稱：被告丙○○自始純為砸店洩憤，就被
    告甲○○毆打丁○○之行為，被告丙○○並未與其有犯意聯
    絡等語。而被告甲○○矢口否認有何傷害及強盜之犯行，並
    辯稱：伊於案發前1 天吸食安非他命，所以對於案發情形伊
    記憶是片段的，且因為伊是為了幫丙○○出氣及處理債務，
    所以丁○○拿出3,900 元時，伊就取走等語置辯，及其辯護
    人為其辯護稱：被告甲○○並未毆打告訴人丁○○，且案發
    時被告甲○○係於吸食安非他命後才與丙○○前往砸店，因
    此案發時被告甲○○的精神狀況是否正常，尚有疑義，被告
    甲○○之行為顯然欠缺責任能力；況被告甲○○至該檳榔攤
    係因丙○○與乙○○間債務問題而前往砸店，縱使被告甲○○取走現金3,900元，其亦無不法所有之意圖等語。經查：
(一)、被告丙○○、甲○○共同於前開時、地，傷害告訴人丁○○
    之事實，本院得心證之理由，茲分述如下：
１、查被告甲○○於前開時、地持扣案之鋁棒毆打告訴人丁○○
    ，致告訴人丁○○受有前開傷勢之事實，業據被告甲○○於
    警詢時自承：當時伊以右手持槍抵住店內男子（即丁○○）
    頭部，然後用左手持鋁棒毆打該名男子背部一下等語（詳見
    偵查卷第11頁）明確，核與證人即共同被告丙○○於警詢、
    偵訊及本院審理時具結證述：我有看到甲○○持鋁棒打傷其
    中一名男性被害人（即丁○○）；甲○○進辦公室時推丁○○進去，甲○○手持鋁棒，用鋁棒推他進去等語（詳見偵查
    卷第6 、85頁、本院卷第213 頁），及證人丁○○、乙○○
    於偵訊及本院訊問時具結證述之情節相符，並有證人丁○○
    受傷照片1 張（詳見偵查卷第74頁）在卷可稽。則被告甲○○事後辯稱：伊不記得伊是否有毆打丁○○云云，顯屬卸責
    之詞，不足採信。故被告甲○○持扣案之鋁棒毆打丁○○之
    事實，洵堪認定。
２、至於被告丙○○是否於上開時、地持鋁棒毆打證人丁○○乙
    節，雖證人丁○○於偵訊及本院審理時均證稱：被告二人都
    有持鋁棒打我云云（詳見偵查卷第93、124 頁、本院卷第18
    3 、184 、186 頁），然參酌證人丁○○於97年2 月4 日警
    詢時僅證稱：拿槍指著我頭部的是頭髮較長的男子（即甲○○），用球棒打我也是頭髮較長的男子等語（詳見偵查卷第
    23頁），可見證人丁○○於警詢時並未指訴其遭被告丙○○
    持鋁棒毆打，苟被告丙○○確實亦持鋁棒毆打證人丁○○者
    ，何以證人丁○○未於案發後報警處理時一併陳明？此顯有
    疑義，況且證人丁○○於本院審理時證稱：丙○○拿球棒亂
    打我的頭、背部、腳，我是用手護著頭；甲○○也是一樣亂
    打，我護著我的頭；被告二個人都有打我；被告一下子站在
    我前面、一下子站在我後面，我當時低著頭用手保護我的頭
    ；有看到打我的人，一個頭髮比較短（即丙○○）、一個頭
    髮比較長（即甲○○）；我忘了他們何人先動手；甲○○把
    辦公室門關起來，只有我跟甲○○在辦公室裡面，丙○○在
    外面檳榔攤，甲○○在辦公室裡面拿槍指著我的頭，以球棒
    打我等語（詳見本院卷第183 、184 、186 頁），惟苟被告
    丙○○及甲○○均持鋁棒毆打證人丁○○頭部、背部、腳，
    而證人丁○○以手遮擋者，何以證人丁○○僅受有右眼角撕
    裂傷及背部瘀傷？足見證人丁○○所受傷勢核與證人丁○○
    前開所述遭被告丙○○、甲○○毆打之情狀不合，則證人丁○○證稱：丙○○亦持鋁棒毆打我云云，尚有可疑之處；再
    者，衡諸證人乙○○於偵訊時證稱：丙○○有拿鋁棒打丁○○；被告甲○○、丙○○都有打丁○○云云（詳見偵查卷第
    93 、125頁），卻於本院審理時證稱：我不知道丁○○為何
    受傷，當時我不是在辦公室裡面，而是他們二個人跑去辦公
    室裡面，而我人在辦公室外面，我沒有看到丁○○為何受傷
    ；他們有打丁○○，但是何人打的，因為當時很亂，我於偵
    訊時是依照我記憶陳述（詳見偵查卷第188 至188 頁反面）
    ，是證人乙○○對於證人丁○○是否遭毆打、被何人毆打、
    如何被毆打等，其證述前後顯有不一，殊難逕採為不利於被
    告丙○○之認定。故被告丙○○辯稱：伊並未持鋁棒毆打丁○○等語，洵堪採信。
３、然按共同正犯不限於事前有協議，即僅於行為當時有共同犯
    意之聯絡者，亦屬之；共同正犯之意思聯絡，不限於事前有
    所協議，其於行為當時，基於相互之認識，以共同犯罪之意
    思參與者，亦無礙於共同正犯之成立；意思之聯絡並不限於
    事前有所謀議，即僅於行為當時有共同犯意之聯絡者，亦屬
    之，且其表示之方法，亦不以明示通謀為必要，即相互間有
    默示之合致，亦無不可，最高法院30年上字第870 號、73年
    台上字第1886號、73年台上字第2364號判例意旨足資參照。
    查被告丙○○自承：甲○○進辦公室時推丁○○進去，甲○○手持鋁棒，用鋁棒推他進去，甲○○並告訴伊說他要來處
    理等語（詳見偵查卷第5 、6 頁、本院卷第213 頁），是被
    告丙○○對於被告甲○○持鋁棒並將告訴人丁○○趕進辦公
    室內並予以毆打乙事，既同時在場並且顯然知悉，而被告丙○○並未出言或出手制止，甚或為任何反對之意思表示，顯
    有容任被告甲○○毆打告訴人丁○○，則揆諸前開判例意旨
    ，被告丙○○就被告甲○○前開傷害之犯行，有犯意聯絡甚
    明，為共同正犯。故被告丙○○辯稱：甲○○毆打丁○○是
    甲○○個人行為，與伊無關云云，即屬無據，不足採信。
４、至被告甲○○辯稱：伊於案發前一天施用安非他命云云，且
    辯護人為其辯護稱：被告於行為時欠缺責任能力云云。然被
    告甲○○於警詢時，從未主張或抗辯其於案發時有意識模糊
    之情況；且被告甲○○於警詢、偵訊及本院訊問時均能清楚
    供述案發時之相關細節，此有警詢筆錄、偵訊筆錄及本院準
    備程序筆錄、審理筆錄附卷可佐，復經本院當庭勘驗被告於
    97年2 月4 日警詢時之錄音帶結果：全程連續錄音，被告甲○○精神良好但聲音略顯無力，惟就所詢問事項均能仔細回
    答，並經警員反覆確認後依其意思繕打於筆錄乙節，此有本
    院勘驗筆錄1 份（詳見本院卷第107 至122 頁）在卷可稽，
    則以上開諸事證，已可認定被告甲○○行為當時精神狀況正
    常，神智清楚，與正常人無異，實難認定被告甲○○於案發
    時係處於精神耗弱或心神喪失之情境，足見被告甲○○所謂
    因服用安非他命而對本案全無所悉之辯解，尚無可取。至辯
    護人聲請將被告甲○○送請鑑定其於案發時之精神狀況乙節
    ，核無必要，附此敘明。
(二)、又查被告丙○○、甲○○持鋁棒至該檳榔攤砸毀前揭物品之
    際，正在該檳榔攤辦公室內之證人丁○○聽聞辦公室外有不
    明聲響，遂走至該辦公室門口察看，驚見其所不認識之被告
    二人正在檳榔攤內砸毀物品，證人丁○○在不明原由且驚嚇
    之餘，乃逕認為渠等係有意圖不法所有之強盜犯意，遂自行
    將其所有置於口袋內及置放上開檳榔攤收銀台內為證人乙○○所管領之現金共計3,900 元拿出來放在檳榔攤桌上，嗣被
    告甲○○持鋁棒傷害證人丁○○後，被告甲○○於前開時、
    地，以前開強暴方式，至使證人丁○○、乙○○不能抗拒之
    際，取得證人丁○○原先放置在桌上之現金3,900 元之事實
    ，業據被告甲○○供述明確，核與證人丁○○與乙○○證述
    之情節相符；再衡諸被告甲○○取得該3,900 元後，在渠等
    駕車離去途中，始交付其中1,000 元予被告丙○○等情，業
    據被告甲○○於本院審理時供述明確，核與證人丙○○於本
    院審理時證述之情節相合，則苟被告甲○○取走該3,900 元
    係因被告丙○○與乙○○間債務糾紛者，何以被告甲○○未
    將其索取得之全部款項交予被告丙○○處置，卻反而由被告
    甲○○決定將其中1,000 元交予被告丙○○？此顯與被告甲○○辯稱：伊基於乙○○與丙○○間債務糾紛而拿取3,900
    元云云迥異，足見被告甲○○就該3,900 元係有為自己不法
    之所有意圖而強取。
(三)、至公訴人認被告丙○○與被告甲○○共犯加重強盜前開3,90
    0 元及監視器主機1 台部分，容有未洽，理由詳如下述（詳
    見參、無罪部分〈即被告丙○○被訴加重強盜犯行〉之四所
    示）。
(四)、綜上所述，被告丙○○、甲○○共同傷害告訴人丁○○及被
    告甲○○強盜取得該3,900 元之事實，事證已臻明確，被告
    等前開犯行堪以認定，應予依法論科。
二、論罪科刑部分：
(一)、論罪部分：
１、就被告丙○○、甲○○於前開時、地傷害告訴人丁○○部分
    ，核渠等所為，均係犯刑法第277 條第1 項之傷害罪。就被
    告甲○○強取該3,900 元部分，按刑法第321 條第1 項第3
    款之攜帶兇器竊盜罪，係以行為人攜帶兇器竊盜為其加重條
    件，此所謂兇器，其種類並無限制，凡客觀上足對人之生命
    、身體、安全構成威脅，具有危險性之兇器均屬之，且祇須
    行竊時攜帶此種具有危險性之兇器為已足，並不以攜帶之初
    有行兇之意圖為必要（最高法院79年度台上字第5253號判決
    要旨參照）。是本案扣得之鋁棒係由金屬打造，質地堅硬，
    為足以殺傷人生命、身體之器械，乃屬具有危險性之兇器甚
    明，故核被告甲○○所為，係犯刑法第330 條第1 項之攜帶
    兇器加重強盜罪。
２、又被告丙○○、甲○○就前開傷害犯行，有犯意聯絡及行為
    分擔，為共同正犯。
３、復被告甲○○所犯前開傷害罪及加重強盜罪，犯意各別，行
    為互殊，應予分論併罰。
４、再查被告甲○○前因強盜等案件，經臺灣高等法院以95年度
    上訴字第4687號刑事判決處有期徒刑8 月確定，及因竊盜案
    件，經臺北地院以96年度簡字第113 號刑事簡易判決處有期
    徒刑3 月，且得易科罰金，經上訴後，由臺北地院以96年度
    簡上字第86號刑事判決駁回上訴確定；嗣上開二罪刑經臺北
    地院以96年度聲減字第2947號刑事裁定各減為有期徒刑4 月
    、1 月又15日，且均得易科罰金，並定應執行有期徒刑5 月
    ，且得易科罰金確定，甫於96年11月27日易科罰金執行完畢
    在案，此有臺灣高等法院被告前案紀錄表1 份在卷可證，是
    其於受有期徒刑執行完畢後5 年內故意再犯有期徒刑以上之
    上開二罪，均為累犯，各應依刑法第47條第1 項之規定，加
    重其刑。
(二)、科刑部分：爰審酌被告丙○○、甲○○分別有事實欄一所示
    之前科紀錄，此有臺灣高等法院被告前案紀錄表2 份在卷可
    證，是渠等素行非佳，且僅因被告丙○○與乙○○間債務糾
    紛而持鋁棒傷害告訴人丁○○，造成告訴人丁○○受有前開
    傷勢，渠等犯罪之動機、目的、手段實屬可議，及渠等迄今
    尚未與告訴人丁○○和解，賠償其所受之損失，惟兼衡告訴
    人丁○○所受之前開傷勢、被告甲○○所得財物尚屬輕微，
    以及被告丙○○、甲○○犯後均否認犯行之態度，分別量處
    如主文所示之刑，且均就拘役部份併予諭知易科罰金之折算
    標準，以資懲儆。
(三)、沒收部分：扣案之鋁棒2 支，係被告丙○○所有並供渠等共
    犯本件傷害犯行之用，已如前述，爰依刑法第38條第1 項第
    2 款之規定，均併予宣告沒收。至扣案之前開道具手槍2 枝
    、道具子彈32顆、底火193 個、安非他命吸食器1 組，雖係
    被告丙○○所有，但並非供被告丙○○犯傷害犯行之用，以
    及扣案之不具殺傷力之仿BERETTA 廠84型半自動道具手槍1
    枝、道具子彈36顆、安非他命吸食器1 組，係被告甲○○所
    有，但並非供被告甲○○犯本件傷害或強盜犯行之用，本院
    自無庸併予宣告沒收，併此敘明。
(四)、至被告丙○○於前開時、地，自被告甲○○處取得其強盜所
    得財物1,000 元，另涉犯刑法第349 條第1 項之收受贓物罪
    嫌，宜由檢察官另行偵辦，併予敘明。
參、無罪部分（即被告丙○○被訴加重強盜犯行）：
一、公訴意旨另以：被告丙○○與甲○○於97年2 月3 日上午6
    時30分許，2 人均手持客觀上可為兇器之鋁棒及不具殺傷力
    之仿BERETTA 廠M9型及仿COLOCK廠27型半自動道具手槍各1
    支，共同駕車前往上開檳榔攤，2 人分持上開道具手槍抵住
    證人丁○○及乙○○頭部，至2 人均不能抗拒，將置放於上
    開檳榔攤收銀台內為丁○○所有且由乙○○所管領之3,900
    元現金放在檳榔攤桌上，由被告甲○○取走3,900 元，而被
    告丙○○則取走監視器1 部；嗣經證人乙○○報警處理，為
    警分別於上開時、地查獲被告二人，並扣得前開物品。因認
    被告丙○○涉犯刑法第330 條第1 項之攜帶兇器強盜罪嫌等
    語。
二、按犯罪事實應依證據認定之，無證據不得認定犯罪事實；不
    能證明被告犯罪者，應諭知無罪之判決，刑事訴訟法第154
    條第2 項、第301 條第1 項分別定有明文。又刑事訴訟法上
    所謂認定事實之證據，係指足以認定被告確有犯罪行為之積
    極證據而言，該項證據自須適合於被告犯罪事實之認定，始
    得採為斷罪資料；且事實之認定應憑證據，如未發現相當證
    據，或證據不足以證明，自不能以推測或擬制之方法，以為
    裁判之依據；次按認定不利於被告之事實，須依積極證據，
    茍積極之證據本身存有瑕疵而不足為不利於被告事實之認定
    ，即應為有利於被告之認定，更不必有何有利之證據，而此
    用以證明犯罪事實之證據，猶須於通常一般人均不至於有所
    懷疑，堪予確信其已臻真實者，始得據以為有罪之認定，倘
    其證明尚未達到此一程度，而有合理性之懷疑存在，致使無
    從為有罪之確信時，即應為無罪之判決，最高法院29年上字
    第3105號、30年上字第816 號、40年臺上字第86號、76年臺
    上字第4986號判例意旨及82年度臺上字第163 號判決意旨可
    循。
三、公訴人認被告丙○○涉犯前開加重強盜犯行，無非以被告丙○○、甲○○之供述、證人丁○○及乙○○之證述，及現場
    照片、前開扣案物品等，為其主要論據。惟訊據被告丙○○
    堅決否認有何加重強盜之犯行，並辯稱：伊並不知道甲○○
    取走3,900 元，且伊取走該監視器主機是為了避免遭警方追
    查，欲予以丟棄等語置辯，其辯護人為其辯護稱：被告丙○○對於被告甲○○強盜3,900 元之行為，並無犯意聯絡或行
    為分擔，且被告丙○○取走監視器主機1 台，並無不法所有
    之意圖等語。
四、然查：
(一)、按共同正犯之所以應對其他共同正犯所實施之行為負其全部
    責任者，以就其行為有犯意之聯絡為限，若他犯所實施之行
    為，超越原計劃之範圍，而為其所難預見者，則僅應就其所
    知之程度，令負責任，未可概以共同正犯論（最高法院82年
    度台上字第14 63 號判例可參）。查本案起因於被告丙○○
    欲邀約證人乙○○未果，且證人乙○○積欠被告丙○○借款
    尚未清償，經被告丙○○催討後，證人乙○○以簡訊回覆丙○○稱：你這麼會賺錢，有急著這5,000 元嗎等語激怒被告
    丙○○，使被告丙○○心生不滿，遂夥同被告甲○○欲前往
    上開檳榔攤砸店洩憤等情，業據被告丙○○迭於警詢、偵訊
    及本院訊問時供述甚明，核與共同被告甲○○迭於警詢、偵
    訊及本院訊問時供述之情節相符；況證人乙○○於本院審理
    時具結證述：丙○○借我5,000 元，於案發前尚未歸還；案
    發前一、二天，丙○○問我何時還，我回說等我有錢我會還
    他，我也有以簡訊回覆丙○○說你這麼會賺錢，有急著這5,
    000 元嗎，他好像因此很生氣，他打電話給我說要我小心點
    ；經我回想，當時被告並沒有要求我把錢拿出來；因為我欠
    丙○○5,000 元，我以為他是來要錢的，但實際上他並沒有
    對我這樣說等語（詳見本院卷第187 、189 頁），且證人丁○○亦證稱：當時我把錢放在桌上時，被告二人並沒有立刻
    把錢拿走，而是繼續打我，等到他們要走時才把錢拿走；我
    忘了他們怎麼說要我把錢拿出來；我拿錢出來後，沒有人要
    求我再拿更多錢出來等語（詳見本院卷第183 頁反面至184
    頁、第185 頁反面），是苟被告丙○○前往上址係為向證人
    乙○○討債者，何以未於證人丁○○拿錢出來時隨即將該筆
    款項收下？可見被告丙○○前往上址確僅為洩憤而砸店，並
    無處理其與乙○○間債務之用意；又被告甲○○係於渠等欲
    離去現場之際，始取走該3,900 元，而被告丙○○遲至渠等
    搭車離去途中，被告甲○○始拿出其中1,000 元予被告丙○○並告知係其剛剛自證人丁○○處取得乙節，業據被告丙○○供述明確，核與證人即共同被告甲○○於本院審理時具結
    證述：我要離開前才拿3,900 元，丙○○走在我前面；丙○○不知道我拿3,900 元，直到回到車上時才知道等語（詳見
    本院卷第210 、211 頁），及證人乙○○於本院審理時具結
    證述：丙○○拔監視器時，甲○○站在錢的旁邊順手把錢放
    在自己口袋，收銀機就在辦公室門口邊邊而已，所以我看得
    到等語（詳見本院卷第19 1頁），可知被告甲○○取得該3,
    900 元時，被告丙○○顯然不知情，且已超越渠等原計畫之
    範圍，而難為被告丙○○所得預見，則殊難就被告甲○○前
    開強盜犯行，令被告丙○○負共同正犯之責任。
(二)、又查被告丙○○雖取走現場之監視器主機1 台乙節，此為被
    告丙○○所不否認，並有證人甲○○、丁○○、乙○○之證
    述，及有贓物認領保管單1 紙及該監視器照片1 張（詳見偵
    查卷第72、59頁）在卷可稽，是該等事實，足堪認定。惟參
    酌證人丁○○於警詢及本院審理時證稱：該監視器主機表面
    有遭破壞；該監視器螢幕在櫃子上，主機在螢幕旁的角落，
    主機線被破壞扯掉，把主機抱走等語（詳見偵查卷第52頁、
    本院卷第182 頁），並有前開監視器主機照片可證，是該監
    視器主機既已遭破壞而失其效用，被告丙○○取走該監視器
    之目的，顯非意圖為自己不法之所有；況證人即被告甲○○
    於本院審理時證稱：開到半途時，丙○○說要把監視器丟掉
    ，因拍到我們砸店等語（詳見本院卷第210 頁反面、第211
    頁反面），核與被告丙○○辯稱：拔走該監視器之目的係避
    免渠等前開毀損犯行遭警方追查等語相符，則被告丙○○辯
    稱：伊取走監視器主機是為了將之丟棄等語，堪以採信。
(三)、綜上所述，被告丙○○就被告甲○○強盜3,900 元之犯行，
    並無犯意聯絡或行為分擔，且被告丙○○取走該監視器主機
    1 台，並無不法所有之意圖；此外，復查無其他積極證據足
    資認被告丙○○有上開加重強盜之犯行，則揆諸前開法條及
    說明，被告丙○○被訴加重強盜之犯行，並無證據足資證明
    ，應為無罪之諭知。
肆、公訴不受理部分（即被告丙○○、甲○○被訴毀損犯行）：
一、公訴意旨另以：被告丙○○、甲○○基於毀損之犯意聯絡，
    於97年2 月3 日上午6 時30分許，2 人均手持客觀上可為兇
    器之鋁棒及不具殺傷力之仿BERETTA 廠M9型及仿COLOCK廠27
    型半自動道具手槍各1 支，共同駕車前往告訴人乙○○受僱
    工作位在臺北縣中和市○○路853 號之「水瓶座檳榔攤」後
    ，2 人即持鋁棒共同毀損該檳榔攤內之玻璃、招牌、冰箱及
    監視器，因認渠等尚共同涉犯刑法第354 條之毀損罪嫌等語
    。
二、按告訴乃論之罪，未經合法告訴者，應諭知不受理之判決，
    刑事訴訟法第303 條第3 款定有明文。
三、本件被告丙○○、甲○○共同涉犯毀損罪嫌，公訴人認係犯
    刑法第354 條之罪，依同法第357 條之規定，係告訴乃論之
    罪。而告訴乃論之罪，係以有告訴權人提出合法告訴為追訴
    之條件。然查前開檳榔攤是證人丁○○父親所開設的，而告
    訴人乙○○係該檳榔攤的受雇員工乙節，業據證人丁○○於
    本院審理時證述（詳見本院卷第180 頁反面），核與告訴人
    乙○○指訴之情節相符，則告訴人乙○○雖於警詢時對被告
    丙○○、甲○○提出毀損之告訴（詳見偵查卷第20頁），惟
    毀損罪係以滅失或減少財產之價值為其侵害內容，所保護者
    乃財物之用益價值及交換價值，即保護財物之用益權及處分
    權，故凡對財物享有用益、處分之權責如所有人、承租人、
    借用人等，均得為毀損罪之直接被害人，反之，若對財物僅
    有事實上管領關係，而並無任何用益、處分之權者如受僱人
    、學徒等，則不得為毀損罪之直接被害人，是以，告訴人乙○○僅係該檳榔攤之受僱人，並非前開本件毀損罪之直接被
    害人，其提起本件告訴，即非合法。故揆諸前開法條及說明
    ，應就被告丙○○、甲○○被訴毀損部分，依法為不受理判
    決之諭知。
據上論斷，應依刑事訴訟法第299 條第1 項前段、第301 條第1
項、第303 條第3 款，刑法第28條、第277 條第1 項、第330 條
第1 項、第47條第1 項、第41條第1 項前段、第38條第1 項第2
款，刑法施行法第1 條之1 第1 項、第2 項前段，判決如主文。
本案經檢察官江祐丞到庭執行職務。
中    華    民    國    98    年    6     月    30    日
                  刑事第十七庭審判長法  官  林淑婷
                                    法  官  邱景芬
                                    法  官  饒金鳳
以上正本證明與原本無異。
如不服本判決，應於判決送達後10日內，向本院提出上訴書狀，
且上訴書狀應敘述具體理由，而上訴書狀未敘述上訴理由者，應
於上訴期間（即自收受判決書之翌日起算10日）屆滿後20日內補
提理由書。
                                    書記官  王春森
中    華    民    國    98    年    6     月    30    日
附錄本案論罪科刑法條全文：
中華民國刑法第277 條第1 項：
傷害人之身體或健康者，處3 年以下有期徒刑、拘役或1,000 元
以下罰金。
中華民國刑法第330 條第1 項：
犯強盜罪而有第321 條第1 項各款情形之一者，處7 年以上有期
徒刑。


司法院資訊處製作；財團法人民間司法改革基金會備份。
